行  政  法  院  判  決                          八十八年度判字第二九六二號
    原      告  甲○○
    被      告  財政部臺灣省中區國稅局
右當事人間因綜合所得稅事件，原告不服行政院中華民國八十七年十月三十日台八十
七訴字第五三四五七號再訴願決定，提起行政訴訟。本院判決如左︰
    主  文
原告之訴駁回。
    事  實
緣原告民國八十三年度綜合所得稅結算申報，被告以其漏報本人及配偶劉秋英取自國
防部中山科學研究院（以下簡稱中科院）之薪資所得計新台幣（下同）五五二、七六
二元，乃核定補徵稅額三八、八四九元。原告不服，就其本人及配偶取自中科院薪資
所得五五二、七六二元部分，申經復查結果，未准變更。提起訴願、再訴願，均遭決
定駁回，遂提起行政訴訟，茲摘兩造訴辯意旨於次：
原告起訴意旨略謂：一、就鈞院八十七年度判字第二○一九號判決理由事項，對原告
有利之部分，及行政命令生效日期之規定未參酌民國七十八年四月二十九日行政院台
八十七規字第一○九○四號函釋規定辦理，仍維原判，顯有違誤，而提出原告免於追
課五年之補充主張。復依稽徵機關之答辯：『況財政部台灣省北區國稅局於八十二年
間派員前往中科院調查瞭解結果，其支付中科院非軍職人員之品位加給及技術津貼確
係按月給付方式，復經中科院．．．等語。足見中科院給付非軍職人員之品位加給及
技術津貼之所得屬經常性補助費」云云；其中明顯述及稽徵機關承認系爭品位加給及
技術津貼為經常性研究補助費，則依所得稅法第四條第八款之規定自屬免稅範圍。又
如依所得稅法第十四條第一項第三類「薪資所得．．．及依第四條規定免稅之項目不
在此限。」之規定，復無扣繳憑單，原告當年自不負申報義務。二、又依鈞院八十七
判字第二○一九號判決主文理由事項：「而首揭所得稅法之規定也一直未變，僅補充
解釋該稅法之行政院及財政部函釋變更．．．』明確表示鈞院之評事亦同意財政部六
十八台財稅三八五○一號及行政院八十四台財三七○○七號函確為補充法律解釋。並
且由徵免原則變更為徵稅確立，則依行政院七十八年四月二十九日行政院台七十八規
字第一○九○四號函第二項『至如行政機關本於職權就法規條文未規定事項所作補充
規定，應自補充規定下達日生效，亦經本院七十一年三月二十四日台七十一財字第四
五四七號函釋有案．．．』之規定；本件系爭品位加給、技術津貼遲至八十四年台財
三七○○七號函始補充解釋確立應予繳稅，自不應產生追溯問題。依上開說明，原告
懇請鈞院依法判決財政部追溯五年違背法令，為此，請判決將一再訴願決定及原處分
均撤銷等語。
被告答辯意旨略以︰(一)本件原告八十三年度綜合所得稅結算申報，經被告所屬苗栗縣
分局核定綜合所得總額二、一九六、六三○元，應補稅額三八、八四九元，原告不服
，就核定其本人及配偶劉秋英取自中科院之「技術津貼」五五二、七六二元項目，依
法申請復查，原告主張「技術津貼」不屬薪資所得為免稅所得云云，經查中科院所核
發「技術津貼」之性質，為經常性研究補助費給與，且按月按職級定額支給，核屬提
供勞務取得之報酬為薪資所得；另中科院對於給付非軍職員工八十三年度之「品位加
給」及「技術津貼」，已依規定填發扣繳憑單在案，又根據行政院秘書長八十四年十
月十七日台八十四財三七○○七號函復國防部八十四年九月二日珍琥字第二二九一
號函稱：「貴部報院為中山科學研究院給付非軍職人員之科技品位加給暨技術津貼免
扣繳所得稅一案，與現行法令規定不合，奉示：本案應依法課徵所得稅．．．」，又
依財政部八十五年十二月五日台財稅第八五一九二八○九一號函示：「．．．中山科
學研究院支付非軍職人員『科技品位加給』暨『技術津貼』，既經查明係通案依職級
按月定額給付，核屬所得稅法第十四條第一項第三類之薪資所得．．．應依法課徵綜
合所得稅。」復查後認為原核定並無不合，應予維持。原告於訴願階段復主張行政命
令不可溯及既往，經查中科院所訂科技人員品位加給支給標準表及技術員薪給標準表
之等級，每月按職級定額領取科技品位加給或技術津貼，該院與其聘僱人員之約定事
項亦載明所指薪給除實物代金及眷補費外，包括全部給與，又財政部台灣省北區國稅
局於八十二年間曾派員前往該院瞭解結果，該院支付非軍職人員之品位加給及技術津
貼係採按月給付方式，並非按研究計畫個案給付，復經中科院八十一年十一月三日八
十一訓誠字第一六八七三號函，說明該院各類薪資扣繳所得狀況，略以該院於年度開
始即訂有各項研究計畫，並按照研究計畫逐月實施。各項研究計畫除一般經費外，為
勵科技人員竭盡心智參與研發工作，另編列研發人員研究補助費及技術津貼。為便
利作業，研發人員研究補助費係採按月發放方式，再經由成本歸戶手續，回歸計畫預
算內（如研究補助費採個案給付，必將增加人力及作業之負擔，不符經濟效益）等語
，足見中科院給付非軍職員工之品位加給及技術津貼之所得，屬經常性補助費給與，
且依職級按月定額支給，為提供勞務所取得之報酬，依行為時所得稅法第四條第八款
但書及第十四條第一項第三類規定，核非免稅之所得，被告於法定核課期間內依法發
單補徵稅款，並無不合。原告主張基於信賴利益不宜追溯補徵，於法無據。是原核定
，核無違誤。(二)本案原告提起本訴訟並無新理由，仍執前詞，殊無可採，請予駁回等
語。
    理  由
按中華民國政府或外國政府，國際機構、教育、文化、科學研究機構、團體，或其他
公私組織，為勵進修、研究或參加科學或職業訓練而給與之學金及研究、考察補
助費等所得，免納所得稅。但受領之學金或補助費，如係為授與人提供勞務所取得
之報酬，不適用之，為行為時所得稅法第四條第八款所規定。又凡公、教、軍、警、
公私事業職工薪資及提供勞務者之所得，為薪資所得，該項所得之計算，以在職務上
或工作上取得之各種薪資收入為所得額；前項薪資包括薪金、俸給、工資、津貼、歲
費、金、紅利、各種補助費及按月或按年分期給付之退休金或養老金。但為雇主之
目的，執行職務而支領之差旅費、日支費及加班費不超過規定標準者，及依同法第四
條規定免稅之項目，不在此限，復為同法第十四條第一項第三類所明定。本件原告八
十三年度綜合所得稅結算申報，被告初查以其漏報本人及配偶劉秋英取自中科院之薪
資所得計五五二、七六二元，乃核定補徵稅額三八、八四九元。原告不服，以系爭所
得係研究補助費，依行為時所得稅法第四條第八款規定，應屬免稅所得，且系爭所得
係依研究計畫專案申請及依各員工參與程度分別計算發放，並非定額給付，於會計上
採按月給付僅屬權衡變通辦法，其性質符合財政部六十八年十一月三十日台財稅字第
三八五○一號函釋，稽徵機關逐年至中科院查閱相關會計資料，亦對系爭所得未予扣
繳一節未予置理，中科院據以認定系爭研究補助費係屬免稅所得，應屬合法、適當，
稽徵機關於經過數年後始為應稅主張，有違信賴原則云云，申經復查結果，以原告及
其配偶劉秋英為中科院非軍職員工，八十三年度領取中科院薪資中之五五二、七六二
元，該筆所得係中科院給付非軍職員工之品位加給及技術津貼，屬經常性研究補助費
給與，且依職級按月定額支給，為提供勞務取得之報酬，核非免稅之薪資所得，原核
定予以併課原告當年度綜合所得稅，並無違誤。又系爭所得非屬行為時所得稅法第四
條第八款規定之免稅所得，已如前述，所稱稅捐稽徵機關就中科院給付之品位加給或
技術津貼核課徵免原則標準不一，請認定其研究補助費為免稅所得一節，核無足採，
乃未准變更。至原告起訴主張：依本院八十七年度判字第二○一九號判決主文與理由
事項所載及稽徵機關之答辯意旨，稽徵機關承認系爭品位加給及技術津貼為經常性研
究補助費，則依所得稅法第四條第八款之規定自屬免稅範圍；又依同法第十四條第一
項第三類之規定，復無扣繳憑單，原告當年自不負申報義務；再本院之評事亦同意財
政部六十八台財稅第三八五○一號及行政院八十四台財第三七○○七號函確為補充法
律解釋，並且由徵免原則變更為徵稅確立，則依行政院七十八年四月二十九日台七十
八規字第一○九○四號函第二項意旨，本件系爭品位加給、技術津貼，遲至八十四年
台財第三七○○七號函始補充解釋確立應予繳稅，自不應產生追溯問題云云。惟查本
件中科院之預算雖分別依計畫編列人事費支應其員工之各項給與，但實際上領受「品
位加給」或「技術津貼」之非軍職人員，無論配屬之單位參與不同計畫，均依該院所
訂「科技人員品位加給支給標準表」、「技術員薪給標準表」之等級，每月按級定額
領取科技品位加給或技術津貼。且該院與其聘僱人員之約定事項亦載明所指薪給，除
實物代金及眷補費外，包括全部給與，其非軍職人員所領受之科技品位加給或技術津
貼，核屬因提供勞務所取得之報酬，應無行為時所得稅法第四條第八款免納所得稅規
定之適用。況財政部台灣省北區國稅局於八十二年間派員前往該中科院瞭解結果，其
支付非軍職人員之科技品位加給及技術津貼確係按月給付方式，復經中科院八十一年
十一月三日（八一）訓誠字第一六八七三號函致該局，說明該院各類薪資扣繳所得稅
狀況：「以該院於年度開始即訂有各項研究計畫，並按照研究計畫逐月實施。各項研
究計畫除一般經費外，為獎勵科技人員竭盡心智參與研發工作，另編列研發人員研究
補助費及技術津貼。為便利作業，研發人員研究補助費係採按月發放方式，再經由成
本歸戶手續，回歸計畫預算內（研究補助費採個案給付，必將增加人力及作業之負擔
，不符經濟效益）」等語。足見中科院給付非軍職員工之品位加給及技術津貼之所得
，屬經常性研究補助費給與，且依職級按月定額支給，為提供勞務所取得之報酬，依
行為時所得稅法第四條第八款但書及第十四條第一項第三類之規定，核非屬免稅之所
得。系爭應納稅款，既未逾稅捐稽徵法第二十一條所定核課期間，被告依上開所得稅
法規定、發單補徵稅款，核與租稅法定之原則無違。且首揭所得稅法之規定自五十二
年制訂迄今一直未變更，僅就該稅法條文文義加以闡明之行政院及財政部之函釋見解
有異，而有變更，則上開函釋之變更應追溯至首開稅法頒布時生效適用，此觀行政院
七十八年四月二十九日台七十八規字第一○九四號函釋說明二前段亦闡明：「如行政
機關本於職權就法規條文規定有欠明確而就條文文義加以闡明者，自法規生效之日有
其適用，此類解釋函（令）之生效日應無疑義。」而前揭財政部六十八年台財稅第三
八五○一號及行政院八十四年台財稅第三七○○七號函，即屬此類解釋函，自應自首
開稅法頒布生效之日適用，原告主張上開函釋為補充法律解釋，自不應產生追溯問題
云云，顯有誤解，殊無可採。且原告亦有誤解本院八十七年度判字第二○一九號判決
所載之理由及被告之答辯意旨，而據以主張其當年自不負申報義務及免於受追課五年
稅款云云，亦有誤會。從而，被告依據首揭法律規定，課徵原告本件系爭所得稅，於
法並無不合。原告起主張，核無足採。本件原處分洵無違誤，一再訴願決定，遞予維
持，俱無不合。原告起訴意旨，難謂為有理由，應予駁回。
據上論結，本件原告之訴為無理由，爰依行政訴訟法第二十六條後段，判決如主文。
中    華    民    國     八十八      年      六      月     二十五      日
                    行 政 法 院 第 五 庭
                                審 判 長 評  事      廖  政  雄
                                         評  事      趙  永  康
                                         評  事      沈  水  元
                                         評  事      林  清  祥
                                         評  事      劉  鑫  楨
右  正  本  證  明  與  原  本  無  異
                                         法院書記官  陳  佩  玲
中    華    民    國     八十八      年      六      月     二十五      日
